臺灣桃園地方法院民事判決　九十年訴字第一四二○號
　　原　　　告　　乙○○
　　被　　　告　　甲○○
右當事人間請求損害賠償事件，本院判決如左：
    主    文
被告應給付原告新台幣肆拾柒萬仟捌佰柒拾柒元及自民國八十九年十一月八日起至
清償日止按年息百分之五計算之利息。
原告其餘之訴駁回。
訴訟費用由被告負擔百分之五十四，餘由原告負擔。
本判決第一項於原告以新台幣壹拾伍萬捌仟元供擔保後，得假執行。
原告其餘假執行之聲請駁回。
    事    實
甲、原告方面：
  壹、聲明：（一）被告應給付原告新台幣八十八萬四千八百九十四元及自起訴狀繕
      本送達被告翌日起至清償日止，按年息百分之五計算之利息。（二）前項請求
      原告願供擔保，請准宣告假執行。
  貳、陳述：
    一、被告於民國（下同）八十九年三月十八日凌晨四時五十分許，駕駛車號：Ｌ
        ９八六○○號自用小客車，沿桃園縣楊梅鎮○○○路，往新竹方向行駛，行
        經該路一段二八八號前欲靠邊停車時，本應注意兩車併行之間隔，隨時採取
        必要之安全措施及於顯有妨害他車通行之處所不得停車，停車時應依車輛順
        行方向，緊靠道路右側。且依當時並無不能注意情事。詎其竟疏未注意同向
        尚有由原告所騎乘之車號：ＩＶＤ八八二號機車行於慢車道，乃逕以右彎準
        備停車，致原告剎車不及，機車左側與被告所駕汽車右後側車輪處發生擦撞
        ，使原告之左腳因擦撞時被夾在機車與汽車間而受有左股骨骨折之傷害，嗣
        後又因人、車倒地而受有頭部外傷併臉部擦傷之傷害。被告經公訴人依過失
        傷害罪嫌提起公訴後並經臺灣高等法院判處有期徒刑三個月，得易科罰金在
        案。
    二、次按「因故意或過失不法侵害他人之權利者，負損害賠償責任。」「汽車、
        機車或其他非依軌道行駛之動力車輛，在使用中加損害於他人者，駕駛人應
        賠償因此所生之損害。」「不法侵害他人之身體或健康者，對於被害人因此
        喪失之或減少勞動能力，或增加生活上之需要，應負損害賠償責任。」「不
        法侵害他人之身體、健康‧‧‧者，被害人雖非財產上之損害，亦得請求賠
        償相當之金額。」此於民法第一百八十四條第一項、第一百九十一條之二、
        第一百九十三條第一項、第一百九十五條第一項前段訂有明文。又「因犯罪
        而受損害之人，於刑事訴訟程序得提起附帶民事訴訟，對於被告及依民法負
        損害賠償責任之人，請求回復其損害。」此於刑事訴訟法第四百八十七條第
        一項亦有明示。
    三、茲依前述規定將原告請求數額及其計算分述如下：
    （一）醫藥費部份：因將來尚有增加之情形，核先為一部請求怡仁綜合醫院部
          份共計新台幣（下同）一萬零兩百七十七元；天成醫院共計四千六百四
          十元；長庚紀念醫院共計八萬五千四百四十一元；國立臺灣大學醫學
          院附設醫院共計一萬零五百零五元；榮盛國術館計五千六百元整；以
          上小計為一十一萬六千四百六十三元。
    （二）增加生活上需要之費用：原告因被告之行為，致受有左腿骨骨折、左髕骨
          骨折等傷害，無法自行行走；又因原告家中並無小客車可供載運，於就診
          時均賴委請計程車行載送，至起訴時起，原告業已支出共四萬元。
    （三）停業損失：原告任職於桃園縣市立治平高級中學，於八十八年度平均月
          薪資為四萬八千一百四十八元；原告受有前述之傷害，經醫師目前之囑咐
          需休養至八十九年底。而原告之工作為文書組長，工作地點位於四樓，學
          校並無電梯可供搭乘，以原告左腿骨、左髕骨骨折之狀態，實無法到學校
          從事工作。又原告於三月間手術完成後，醫師在原告腿上裝上玻璃纖維護
          膝，用以固定傷處，經醫師囑咐須休養三個月，並盡量不要移動傷處，以
          利骨頭重新自行接合。嗣經醫師囑咐於八十九年七月初開始，每日到醫院
          進行復健，直至九月初，發現原上左膝之彎區無法超過九十度，經他人轉
          介台大醫院進行檢查，發現原告左膝關節發生攣縮，是提前於九月二十七
          日進行鋼釘拔除併關節操作手術。現原告仍每日進行三次復健程序，以促
          使傷勢加速復原。綜上，原告因被告之加害行為，無法從事原有之工作將
          達九個餘月，依原告月平均工資計算，被告自應賠償本部分之損害共四十
          三萬三千三百三十二元（48148×9＝433332）。
    （四）原告因被告之加害行為受有前開之傷害，不僅生活起居發生重大不便，學
          校之工作亦陷於停頓，爰請求三十萬元之慰撫金。
   四、按本件刑事判決認定被告於案發時係將車輛斜向停放路邊，原告騎乘機車經
       過該處時，向右煞避不及，致原告左側碰撞被告右側車輪處。並參以若果被
       告係由左側貿然右轉斜向停車，則理應以右側車頭擦撞原告機車左側，亦應
       在被告車輛右側車身處留下長條型刮痕，斷無僅有碰撞痕乙處云云，固非無
       據，惟查：
   （一）事發地點係位於楊梅天慈醫院前方，道路分隔島上並有路燈，雖於深夜照
         明亦甚良好。又事發時已值深夜，路上並無甚車輛，當時亦未下雨視線良
         好，被告所駕駛之車輛又係白色，且於事發後原告之酒測亦未有酒精反應
         ，在此種客觀條件下，如被告果已停妥車輛，原告焉會未能及時發現閃避
         ？刑事庭認定係原告未能及時閃避以致撞上停放之車輛，已有可疑。
   （二）原告與被告車輛碰撞處係被告右後車輪，徵諸一般常情，如果被告確已將
         車輛斜向停放於路邊，則原告即便未及時注意到被告之車輛，原告於閃避
         時自應朝向最快脫離前方阻礙物之方向，亦即行進方向左側閃避，而不可
         能會向右閃避，因而發生碰撞時，原告應以機車右側受損較為嚴重，而此
         顯然與原告機車現狀不符。
   （三）道路邊線距離被告車頭停放位置之垂直距離僅四米，被告車輛停放靜止後
         ，右後車輪距離道路右側僅約一點七米，亦即被告車頭侵入原告車道直到
         被告車頭到達如事故圖上之位置（路徑約一點七米），時間顯係十分短暫
         。換句話說，即便被告係行進之狀態，原告與被告碰撞之位置差個零點幾
         秒，就會有車頭碰撞與車尾碰撞之差異。刑事庭以碰撞於右後車輪，認為
         被告應非行進狀態，實屬乏據。
   （四）原告於行進時，被告突然由左方斜向切入原告之車道，原告依常情本當立
         即向右閃避，惟因距離過短，原告已無法閃開因而方會以車頭左側撞上被
         告車右後葉子板，原告並因而順著機車前輪之方向向右倒下，造成機車右
         身之刮痕，而因為原告機車已與被告車輛脫離，自亦不會於被告之車身再
         拉出刮痕，此與台灣省桃園縣區車輛行車事故鑑定委員會之鑑定意見並屬
         相符。
  參、證據：提出醫療費用收據四十四紙、車資收據四十三紙、薪資通知單十二紙、
      刑事判決一件（均為影本）為證。
乙、被告方面：
  壹、聲明：駁回原告之訴。
  貳、陳述：
    一、本件事故發生前，被告所有之車輛已經停放在路旁，原告主張被告係右彎準
        備停車，未注意，致同向行使之原告煞車不及，而發生擦撞云云，並非實在
        。但本件車禍發生，被告有過失，不爭執。
    二、就原告主張支出醫療費用、計程車費以及九個月不能工作，均不爭執。
    三、原告於本件與有過失部分，請鈞院依法斟酌。
丙、本院依職權調閱臺灣桃園地方法院檢察署八十九年偵字第六五一六號傷害偵查卷
    宗、本院八十九年度交易字第四二三號、臺灣高等法院九十年度交上易字第第二
    五０號過失傷害案件卷宗。
    理    由
一、本件原告主張：被告於八十九年三月十八日凌晨四時五十分許，駕駛車號：Ｌ９
    八六○○號自用小客車，沿桃園縣楊梅鎮○○○路，往新竹方向行駛，行經該路
    一段二八八號前欲靠邊停車時，本應注意兩車併行之間隔，隨時採取必要之安全
    措施及於顯有妨害他車通行之處所不得停車，停車時應依車輛順行方向，緊靠道
    路右側。且依當時並無不能注意情事。詎其竟疏未注意同向尚有由原告所騎乘之
    車號：ＩＶＤ八八二號機車行於慢車道，乃逕以右彎準備停車，致原告剎車不及
    ，機車左側與被告所駕汽車右後側車輪處發生擦撞，使原告之左腳因擦撞時被夾
    在機車與汽車間而受有左股骨骨折之傷害，嗣後又因人、車倒地而受有頭部外傷
    併臉部擦傷之傷害等情。被告則以：事故發生前，被告所有之上開車輛已停放在
    路邊等語作為抗辯。
二、經查：被告於八十九年三月十七日晚上十時二十分許，即駕駛Ｌ九─八六００號
    自用小客車，在桃園縣楊梅鎮○○○路一段二八八號前道路停車後，即至附近之
    楊梅拍賣洽商直至本件車禍發生時止等情，被告於本件刑事訴訟審理時自認在案
    ，核與刑事審理時證人鍾瑞全、陳榮利證述情節大致相符（見偵查卷第二四頁背
    面至第二六頁），且依現場肇事之照片所示（見偵查卷第八頁至第九頁、第四四
    頁至第四七頁），本件車禍發生後，被告駕駛之自用小客車係由右向左斜停於道
    路旁邊，右後車輪處有碰撞鈑金凹陷痕跡乙處，原告所騎乘之機車則平行倒在該
    自用小客車之右側，車頭在前，左、右兩側車身均有明顯之新刮痕，機車前置籃
    及上方擋風板之左側受損程度均比右側嚴重，機車車輪擋泥板左側有明顯新擦痕
    ，顯見該處係其機車與被告駕駛之自用小客車擦撞之痕跡，擋泥板右側之刮痕，
    則係機車倒地後擦撞地面之刮痕，可見原告所騎機車應係以左側與被告之自用小
    客車右後輪碰撞，足徵係被告違規斜向停車在該路旁，原告騎乘機車至該處後，
    突發覺被告駕駛之自用小客車違規斜停，向右煞避不及，致其機車左前側碰撞被
    告所駕駛之自用小客車右後側車輪處，人、車倒地受傷甚明。苟若係被告駕駛自
    用小客車在原告所騎乘之機車左側行駛，貿然右轉斜向停車而擦撞原告所騎乘之
    機車，則被告所駕駛之自用小客車理應以右側車頭部擦撞原告所騎乘之機車左側
    ，如被告係所駕駛之自用小客車右後側車輪處擦撞原告騎乘之機車，則被告駕駛
    之自用小客車應在行進中，在行進中擦撞機車，亦應在其右側車身處留下長條型
    刮痕，斷無僅有碰擊痕乙處，足徵被告所駕駛之自用小客車係違規斜停路旁，妨
    害道路交通，致遭原告騎乘之機車碰撞，應較符合事實，原告上開主張，尚無可
    採。
三、惟按汽車停車時應依車輛順行方向，緊靠道路右側，不得於顯有妨害他車通行之
    處所停車，道路交通安全規則第一百十二條第一項第九款、第十款分別定有明文
    。被告係領有駕駛執照之汽車駕駛人，自應知之甚稔，並應注意及之，復遵守該
    項規定，依當時天候晴、路面鋪設柏油、乾燥、無缺陷、無障礙物、視距良好等
    情狀，並無不能注意之情事，豈被告竟疏未注意，貿然在該處道路斜向停車，佔
    據道路妨害他車之通行，顯有過失，被告亦自認其有過失；又原告係因本件車禍
    受傷，有天成醫院出具之診斷証明書附於上開偵查卷宗可稽，其受傷顯係因被告
    過失行為所造成，足認被告之過失行為與原告之傷害間，具有相當因果關係。是
    原告依侵權行為之法律關係，請求被告負賠償損害之責任，於法有據。
四、按「因故意或過失不法侵害他人之權利者，負損害賠償責任。」「不法侵害他人
    之身體或健康者，對於被害人因此喪失或減少勞動能力，或增加生活上之需要時
    ，應負損害賠償責任。」「不法侵害他人之身體、健康‧‧‧者，被害人雖非財
    產上之損害，亦得請求賠償相當之金額。」民法第一百八十四條第一項、第一百
    九十三條第一項、第一百九十五條第一項前段定有明文。本件就原告請求被告賠
    償損害之金額，是否准許，分述如次：
（一）原告因被告之過失行為受有傷害，為進行治療，因此支出醫療費用一十一萬六
      千四百六十三元、計程車費四萬元，為被告所不爭執，應可採信。又原告任職
      桃園縣市立治平高級中學文書組長，於八十八年度平均月薪資為四萬八千一百
      四十八元；業據提出薪資通知單為證，且為被告不爭執，又原告因受上開傷害
      無法工作九個月，亦為被告所不爭執，是原告主張其喪失九個月工作所得合計
      四十三萬三千三百三十二元（48148×9＝433332），亦為可採。又原告為桃園
      縣市立治平高級中學文書組長，因被告之加害行為受有左股骨骨折、頭部外傷
      等傷害，持續治療數月未癒，有診斷證明書在卷可證，其精神上受有苦痛，應
      可認定，本院斟酌其身份、其受傷情形等項，認原告請求賠償非財產上損害二
      十萬元為相當，逾此金額範圍之請求，實屬過高。綜上合計七十八萬九千七百
      九十五元。
（二）損害之發生或擴大，被害人與有過失者，法院得減輕賠償金額，或免除之。民
      法第二百一十七條第一項定有明文。本件是被告違規斜向停車在該路旁，原告
      騎乘機車至該處後，突發覺被告駕駛之自用小客車違規斜停，向右煞避不及，
      致其機車左前側碰撞被告所駕駛之自用小客車右後側車輪處，人、車倒地受傷
      等情，已經認定。是原告騎乘機車亦疏未注意車前狀況，於本件損害為與有過
      失，本院自應依法減輕被告賠償之金額。本院審酌兩造過失情狀，認原、被告
      應分擔過失比例為百分之四十及百分之六十為適當，是被告賠償金額為七十八
      萬九千七百九十五元之百分之六十即四十七萬三千八百七十七元。
五、綜上，原告請求被告賠償四十七萬三千八百七十七元及自起訴狀繕本送達之翌日
    即八十九年十一月八日起至清償日止，按年息百分之五計算之利息為有理由，應
    予准許，逾此金額範圍之請求為無理由，應予駁回。
六、因本案事證已臻明確，兩造其餘主張陳述及所提之證據，均毋庸再予審酌，附此
    敘明。
七、原告陳明願供擔保，聲請宣告假執行，經核其勝訴部份，核無不合，爰酌定相當
    之擔保金額宣告之；其餘假執行之聲請，因訴之駁回而失所附麗，不予准許。
八、據上論結，本件原告之訴為一部有理由，一部無理由，依民事訴訟法第七十九條
    但書、第三百九十條第二項判決如主文。
中　　　華　　　民　　　國　　九十一　　年　　　五　　　月　　十三　　　日
                                        臺灣桃園地方法院民事第一庭
~B法　　　官　林望民
右為正本，係照原本作成。
如對本判決上訴須於判決送達後廿日內向本院提出上訴狀
中　　　華　　　民　　　國　　九十一　　年　　　五　　　月　　十三　　　日
~B法院書記官　劉文松
